臺灣板橋地方法院刑事判決　　　　　　 100年度易字第1036號
公　訴　人　臺灣板橋地方法院檢察署檢察官
被　　　告　蕭志宗
上列被告因竊盜案件，經檢察官提起公訴（100 年度偵緝字第82
8號、第829號），被告於準備程序中對被訴之事實為有罪陳述，
本院裁定行簡式審判程序，並判決如下：
    主  文
蕭志宗犯如附表所示之罪，各處如附表主文欄所示之刑。應執行
有期徒刑壹年肆月。
    事  實
一、蕭志宗因缺錢花用、購買機車零件，竟於下列時、地，分別
    為後述竊盜之犯行：
(一)、蕭志宗前將其所有之車號Ｎ九九－Ｏ五一號普通重型機車（
    該車懸掛其父親蕭清正所有之車號ＦＩＩ－九六八號車牌）
    透過友人陳彥榜，交由其父陳進山在其所經營位於臺北縣泰
    山鄉（現改為新北市泰山區，下同）明志路三段四九二號「
    泰豐車業行」修理。後因蕭志宗積欠修理費新臺幣（下同）
    約五千元，陳進山乃將該機車留置在同為其所居住之上址「
    泰豐車業行」住宅內，等待蕭志宗前來支付清償修理費用後
    再交還機車。詎蕭志宗因無力支付機車修理費用，竟與真實
    姓名年籍不詳綽號「阿明」之成年男子，共同意圖為自己不
    法所有之犯意聯絡，於民國九十九年八月二十八日夜間即凌
    晨三時許，趁上址機車行內居住之人員正熟睡之際，由「阿
    明」之成年男子在旁把風，蕭志宗手持掃把柄穿過上址機車
    行之鐵門孔縫隙，而將掃把柄伸入上址機車行之住宅內，並
    以該掃把柄碰觸該住宅內鐵捲門遙控器之方式，踰越上開鐵
    捲門，進而開啟鐵捲門後侵入上址住宅內，竊取陳進山所有
    放置在收銀台及店內之現金合計約二千三百元得手後，蕭志
    宗即自上址機車行內騎乘其所有而懸掛車號ＦＩＩ－九六八
    號車牌之車號Ｎ九九－Ｏ五一號普通重型機車離去現場（蕭
    志宗取回上開機車之行為，本係取回其自己所有之物，並非
    竊取他人之動產，此部分自難論以竊盜罪，理由詳後述）。
    嗣因陳進山於同日上午八時許起床盥洗及機車行學徒於同日
    上午九時許打開鐵捲門開始營業時，發現現金遭竊及上開機
    車遭人取走，陳進山隨即報警至上址車行內採集指紋，並經
    陳彥榜於同月二十八日上午十二時二十分許，在臺北縣泰山
    鄉○○路十九號前發現蕭志宗及上開機車，陳彥榜即委託友
    人報警到場查獲蕭志宗，且經警採集蕭志宗之指紋；其後，
    員警將上址車行內採集之指紋，送請刑事警察局鑑驗比對結
    果與員警於同月二十八日採集蕭志宗之指紋相符，因而查悉
    上情。
(二)、蕭志宗復意圖為自己不法之所有，於九十九年十一月十三日
    上午九時四十九分許（即後述發現失竊之時間）前之同日上
    午某時許，攜帶客觀上具危險性且足對人之生命、身體構成
    威脅而可供兇器使用之扳手、Ｔ字鎖（起訴書記載「梯字鎖
    」）各一支，在臺北縣泰山鄉○○路二十四號前，見蘇義程
    所有之車號Ｐ九Ｒ－九六一號普通重型機車停放在路旁，趁
    無人注意之際，以上述扳手、Ｔ字鎖拆解下列機車零件之方
    式，竊取上開機車之輪胎一個（含輪框，價值約九千元）、
    前輪碟剎卡鉗一個（價值約七千元）、前輪避震器一個（價
    值約一萬二千元）、鈦螺絲十二個（價值約六千元）、碟剎
    碟盤一個（價值約四千五百元）、金屬油管一個（價值約四
    千元）及排氣管一個（價值約四千五百元）等零件得手後，
    旋即離去現場。嗣蘇義程於同日上午九時四十九分許發現上
    開機車零件遭人拆解方式竊取，而現場僅留存該機車之車體
    ，乃報警處理，經員警到場在車體上採集指紋，經送刑事警
    察局鑑驗比對結果與該局檔存蕭志宗之指紋卡指紋相符，因
    而查悉上情。
(三)、蕭志宗另意圖為自己不法之所有，於九十九年十二月十五日
    下午七時五十分許起至同日晚間十一時十九分許前之同日晚
    間某時許，在臺北縣泰山鄉○○路○段一四五巷二弄三號前
    ，見謝易縉所有車牌號碼Ｈ三Ａ－九九九號重型機車停放在
    路旁（開始停放時間為同日下午七時五十分許）且該機車內
    放有背包之財物，趁無人注意之際，以不詳方式打開上述機
    車置物箱之坐墊並伸手至置物箱內，竊取黑色側背包一個（
    內含白色花紋皮夾一個、信用卡四張、金弘笙汽車百貨會員
    卡一張、提款卡二張、身份證一張、健保卡一張、鑰匙二支
    、名片盒一個、現金二千五百元、英鎊一元、ＳＯＮＹＥＲ
    ＩＣＳＳＯＮ牌Ｗ八九ＯＩ型號手機一支〔序號：0000
    00000000000號〕、〔起訴書就以下物件漏未記
    載，應予補充〕ＳＯＮＹＥＲＩＣＳＳＯＮ牌藍芽耳機、遙
    控器、駕照、行照、提款卡、鑰匙等物）得手後，旋即離去
    現場。嗣謝易縉於同日晚間十一時十九分許在上址現場發現
    其放置在機車內背包遭人竊取，隨即報警處理，員警調閱上
    開序號000000000000000號手機於同年十二
    月十六日起至同月十七日之雙向通聯紀錄，查知蕭志宗申請
    使用之0000000000號門號卡曾於同月十六日插入
    上開手機使用，並循線查獲上情。
二、案經陳進山、謝易縉訴由臺北縣政府（改制為新北市政府）
    警察局新莊分局移送臺灣板橋地方法院檢察署檢察官偵查起
    訴。
    理  由
一、上揭事實，業據被告蕭志宗於偵查及本院審理中均坦承不諱
    ，核與證人即被害人陳進山於警詢、偵查中之證述、證人即
    被害人蘇義程、謝易縉、證人陳彥榜於警詢時證述之情節相
    符，並有竊盜現場照片、查獲被告現場照片、刑事警察局九
    十九年九月二十日刑紋字第０九九０一三０二八二號鑑定書
    及所附被告於九十九年八月二十八日按捺指紋之指紋卡（以
    上係事實欄一(一)所示竊盜犯行之證據資料）、刑事警察局九
    十九年十一月二十九日刑紋字第０九九０一六五五五二號鑑
    定書及所附被告指紋卡（此係事實欄一(二)所示竊盜犯行之證
    據資料）、通聯調閱查詢單、行動電話申請資料、被害人謝
    易縉於本院審理中提出之損失財物一覽表等件（以上係事實
    欄一(三)所示竊盜犯行之證據資料）在卷可稽。綜上各節，足
    認被告自白核與事實相符，堪以採信。本案事證明確，被告
    竊盜犯行均堪以認定，應依法論科。
二、論罪科刑:
(一)、查被告行為後，刑法第三百二十一條第一項規定，於一ＯＯ
    年一月二十六日修正公布，並於同月二十八日起施行，修正
    前刑法第三百二十一條第一項規定：「犯竊盜罪而有左列情
    形之一者，處六月以上五年以下有期徒刑：一於夜間侵入住
    宅或有人居住之建築物、船艦或隱匿其內而犯之者。二毀越
    門扇、牆垣或其他安全設備而犯之者。三攜帶兇器而犯之者
    。……」，修正後規定：「犯竊盜罪而有下列情形之一者，
    處六月以上五年以下有期徒刑，得併科新臺幣十萬元以下罰
    金：一侵入住宅或有人居住之建築物、船艦或隱匿其內而犯
    之者。二毀越門扇、牆垣或其他安全設備而犯之者。三攜帶
    兇器而犯之者。……」。比較新舊法，自以修正前規定有利
    於被告，依刑法第二條第一項前段規定，本案應適用修正前
    規定論處，合先敘明。
(二)、按「豆腐店工人因店房與他人倉庫毗連，見隔牆有裂縫，遂
    用竹片伸入倉庫，使穀子流出，以麻袋盛之，碾成白米後交
    由店主共同食用。其用竹片伸入倉庫竊取財物，係與踰越牆
    垣竊盜發生同樣結果之行為，自已構成刑法第三百二十一條
    第一項第二款之罪」最高法院四十二年台上字第三五九號判
    例可資參照；查被告如事實欄一(一)所示於夜間手持掃把柄穿
    過鐵門孔縫隙，將掃把柄伸入上址機車行住宅內，並以該掃
    把柄碰觸該住宅內之鐵門遙控器之方式，開啟鐵捲門後侵入
    該住宅內，竊取被害人陳進山所有現金之行為，業據被告於
    本院審理中供述在卷，揆諸上開說明，被告於夜間用掃把柄
    伸入上址機車行之住宅內開啟鐵捲門，侵入該住宅內竊取財
    物，係與夜間侵入住宅踰越門扇竊盜發生同樣結果之行為，
    自已構成修正前刑法第三百二十一條第一項第一款、第二款
    之加重竊盜罪。次按刑法第三百二十一條第一項第三款之攜
    帶兇器竊盜罪，係以行為人攜帶兇器竊盜為其加重條件，此
    所謂兇器，其種類並無限制，凡客觀上足以對人之生命、身
    體、安全構成威脅，具有危險性之兇器均屬之，且祇須行竊
    時攜帶此種具有危險性之兇器為已足，並不以攜帶之初有行
    兇之意圖為必要，同法院七十九年台上字第五二五三號判例
    意旨可資參照；查被告如事實欄一(二)所示行竊時所攜帶使用
    之扳手、Ｔ字鎖各一支，雖未據扣案，然該扳手係被告事實
    欄一(二)所示持以拆卸機車零件所用之物，且上開器物長度與
    被告臉的寬度相當，業據被告於本院審理中供述在卷可稽，
    且上開扳手、Ｔ字鎖既可用以拆卸車牌，衡情係以金屬材質
    製作，質地堅硬，若持以行兇，客觀上足以傷害人之生命、
    身體安全而具危險性，堪認該扳手、Ｔ字鎖應屬兇器無誤。
(二)、核被告事實欄一(一)所為，係犯修正前刑法第三百二十一條第
    一項第一、二款之踰越門扇於夜間侵入住宅竊盜罪；被告事
    實欄一(二)所為，係犯修正前刑法第三百二十一條第一項第三
    款之攜帶兇器竊盜罪；被告事實欄一(三)所為，係犯刑法第三
    百二十條第一項之竊盜罪。被告與真實姓名年籍不詳綽號「
    阿明」之成年男子間，就上開事實欄一(一)所示加重竊盜犯行
    ，有犯意聯絡及行為分擔，皆為正犯。又被告事實欄一(一)之
    行為係犯踰越門扇於夜間侵入住宅竊盜罪，其中以掃把柄伸
    入上址機車行之住宅內，並以該掃把柄碰觸該住宅內鐵捲門
    遙控器，以此方式踰越上開鐵捲門之加重條件部分，雖未據
    公訴人據以起訴，惟此部分與前揭論罪科刑部分（即事實欄
    一(一)所示於夜間侵入住宅竊盜）有實質上一罪之關係，為起
    訴效力所及，本院自得一併審理。被告上開所犯踰越門扇於
    夜間侵入住宅竊盜罪、攜帶兇器竊盜罪及普通竊盜罪，竊盜
    之方式、被害人、地點均不同，顯見其犯意各別，行為不同
    ，應予分論併罰。復按刑法第三百二十條第一項之竊盜罪，
    係以意圖為自己或第三人不法之所有，而竊取他人之動產，
    為構成要件；故行為人所竊取之物必屬他人之動產，始能成
    立，如所竊取之物為自己所有之動產，縱在他人占有中，亦
    與該罪之構成要件有間，自難以該罪相繩，最高法院八十七
    年度台非字第八四號判決參照；本件被告取回事實欄一(一)所
    示機車之行為，本係取回其自己所有之物，並非竊取他人之
    動產揆諸上開說明，此部分自難論以竊盜罪，況依起訴書犯
    罪事實欄記載「蕭志宗開啟供陳進山居住之泰豐車業行鐵捲
    門，侵入該機車行後，竊取陳進山所有之現金二千三百元，
    得手後，旋騎乘其所有之上開機車離去」等詞，堪認被告取
    回上開機車所為並未經檢察官起訴竊盜，法院自無庸對之加
    以審判，併此敘明。爰審酌被告年輕力壯，不思以正當手段
    謀取財富，竟以事實欄所載之方式竊取他人財物，對於各該
    被害人造成損害，迄未賠償各該被害人，兼衡被告之犯罪之
    動機、目的、手段、所生危害、所竊得財物之價值，及被告
    國中畢業之智識程度（見警詢筆錄教育程度欄記載）、檢察
    官請求量處有期徒刑一年四月，暨被告犯後於偵查及本院審
    理中坦承犯行之態度等一切情狀，分別量處如附表主文欄所
    示之刑，並定其應執行之刑。至被告用以竊取如事實欄一(一)
    、(二)財物時分別所用之掃把柄、扳手及Ｔ字鎖等物，因無證
    據證明該掃把係被告所有之物，且上開器物均未據扣案，亦
    非違禁物，為避免執行困難，爰不予宣告沒收，附此敘明。
三、至公訴意旨另以被告正值壯年，竟不思正途賺取所需，多次
    違犯竊盜案件，目無法紀，嚴重危害社會治安，請依竊盜犯
    贓物犯保安處分條例第三條諭知刑前強制工作乙節。然查：
    審酌被告前無竊盜犯罪科刑或執行記錄，有臺灣高等法院被
    告前案紀錄表在卷可稽，此外並無積極證據足以證明被告確
    有竊盜犯罪之習慣，自難以其犯三件竊盜罪，遽認其有竊盜
    犯罪習慣；況且被告現在押於監所，其於本案判刑確定後再
    接續有期徒刑之執行，對之足認可收刑罰執行矯正之效果，
    是本件經審酌核與竊盜犯贓物犯保安處分條例第三條規定尚
    有未合，從而未依公訴人之請求，宣告強制工作，併予指明
    。
據上論斷，應依刑事訴訟法第二百七十三條之一第一項、第二百
九十九條第一項前段，刑法第二條第一項前段、第二十八條、第
三百二十條第一項、第五十一條第五款、修正前刑法第三百二十
一條第一項第一款、第二款、第三款，刑法施行法第一條之一，
判決如主文。
本案經檢察官洪國朝到庭執行職務。
中    華    民    國   100    年    4     月    18    日
                  刑事第十庭    法  官  楊志雄
以上正本證明與原本無異。
如不服本判決應於收受判決後10日內向本院提出上訴書狀，並
應敘述具體理由。其未敘述上訴理由者，應於上訴期間屆滿後
20日內向本院補提理由書（均須按他造當事人之人數附繕本）
「切勿逕送上級法院」。
                                書記官  陳春銘
中    華    民    國   100    年    4     月    18    日
附錄本案論罪科刑法條全文：
刑法第320條第1項：
意圖為自己或第三人不法之所有，而竊取他人之動產者，為竊盜
罪，處5年以下有期徒刑、拘役或500元以下罰金。
修正前刑法第321條第1項
犯竊盜罪而有下列情形之一者，處 6 月以上、5 年以下有期徒
刑：
一、侵入住宅或有人居住之建築物、船艦或隱匿其內而犯之者。
二、毀越門扇、牆垣或其他安全設備而犯之者。
三、攜帶兇器而犯之者。
四、結夥三人以上而犯之者。
五、乘火災、水災或其他災害之際而犯之者。
六、在車站、埠頭、航空站或其他供水、陸、空公眾運輸之舟、
    車、航空機內而犯之者。
附表：
┌────┬─────────┬────────────────┐
│ 編號   │犯罪事實          │主文                            │
├────┼─────────┼────────────────┤
│ 一     │如事實欄一(一)之記載│蕭志宗共同踰越門扇於夜間侵入住宅│
│        │                  │竊盜，處有期徒刑柒月。          │
├────┼─────────┼────────────────┤
│ 二     │如事實欄一(二)之記載│蕭志宗攜帶兇器竊盜，處有期徒刑陸│
│        │                  │月。                            │
├────┼─────────┼────────────────┤
│ 三     │如事實欄一(三)之記載│蕭志宗器竊盜，處有期徒刑伍月。  │
└────┴─────────┴────────────────┘